臺灣新竹地方法院民事判決　九十一年度訴字第二一一號
　　原　　　告　　乙○○
　　法定代理人　　甲○○
　　複　代理人　　戊○○
　　被　　　告　　丙○○
　　訴訟代理人　　丁○○
右當事人間損害賠償事件，本院判決如左：
    主    文
被告應給付原告新台幣肆拾萬捌仟玖佰柒拾參元，及自民國九十年七月十四日起至清
償日止，按週年利率百分之五計算之利息。
原告其餘之訴駁回。
訴訟費用由被告負擔十分之三，餘由原告負擔。
本判決原告勝訴部分，於原告以新台幣壹拾萬元為被告供擔保後，得假執行。但被告
如於假執行程序實施前，以新台幣肆拾萬捌仟玖佰柒拾參元為被告供擔保後，得免為
假執行。
原告其餘假執行之聲請駁回。
    事實及理由
一、原告主張：
（一）被告丙○○於民國九十年一月十六日一時許，駕駛ＬＯ－四五二八號自小客車
      ，沿新竹縣竹北市○○街往新埔方向行駛，於行經新竹縣竹北市○○街三百六
      十號前時，應注意汽車於行進間，駕駛人應隨時注意車前狀況，並隨時採取必
      要之安全措施，而依是日天晴、道路平坦，無障礙物，亦無不能注意之情況，
      竟未注意，撞擊由對向往福德街方向正橫越博愛街之原告乙○○（八十三年三
      月十五日生），致原告乙○○受有雙側股骨骨折、頭部外傷之傷害。原告乙○
      ○於民國九十年一月十六日下午一時許，係以徒步由南往北橫越竹北市屈臣氏
      店前之博愛街。於橫越博愛街中心線，行將過完馬路時，突遭疾駛而至之被告
      轎車所撞。原告被撞之處，適為竹北市○○街與福德街交叉之十字路口之鬧區
      ，依規定該處市區道路限速四十公里以下，然據被告在檢察官偵訊時，已供承
      是日其車速為四十至五十公里，顯然超逾上開四十公里以下之限速，業已嚴重
      違規。被告是日行車不但違規超速，而且殊未注意前方正在橫越馬路之原告，
      以致撞及原告，洵應負重大過失責任。且原告是日係以徒步橫越馬路，且在要
      穿越馬路時，猶曾站在路中間注意左右來車，見沒來車乃往前走，且快至對面
      時，方被撞及，假設此時被告駕車行至十字路口之鬧區，能減速慢行，不違規
      超速，及能注意前方人、車之安全，不漫不經心，則當不至於發生本件車禍。
      由此可見，本件車禍之發生，過失全在被告，並無任何可歸責於原告之事由。
（二）茲將被告依法應賠償原告之事項，分列於后：醫藥費部分：原告因本件車禍，
      雙側股骨骨折及頭部外傷，曾於九十年一月十六日先送往新仁醫院急診，再住
      入為恭紀念醫院行開放性復位術，鋼釘固定，於民國九十年一月十九日出院。
      再於九十一年一月二十三日至二十五日住入為恭紀念醫院手術拔除鋼釘，之後
      ，並至鄭新景骨科診所繼續醫治，計支出救護車費、急診醫療費、住院醫藥費
      骨科診所醫療費、護理用品、傷藥粉之醫藥費用共十一萬九千零四十八元。看
      護費部份－原告兩腳股骨骨折，經手術後，均打上石膏，歷經三個月後，始拆
      石膏，拆石膏後，又須經一個月之復健方能靠自已行走，前後共計四個月無法
      自已行走，而胥賴原告之父、母、阿姨及表姊妹等人輪流照顧原告起居作息。
      如以每個月看護費三萬元計算，則應由被告支付原告看護費十二萬元。慰藉金
      部分－原告僅七歲，即遭雙腿骨骨折，一生運動或行動之能力，自受嚴重之折
      損，尤其女人之腿部，係女人表現女人美之部位，然原告雙腿兩外側均因開刀
      而留下甚長而無法磨滅之疤痕，至為醜陋，不但對原告心裡造成莫大之傷害與
      自卑，而且更影響原告將來之婚姻幸福，此外，原告雙腿手術部分，二年後尚
      須再度開刀，作鋼釘拔除術，凡此種種，原告精神上所受之痛楚與折磨，誠非
      筆墨所能形容於萬一，因此，應命被告給付原告慰藉金一百萬元，聊以彌補原
      告精神上所受之損害。並聲明：（一）請求判命被告應給付原告一百二十三萬
      一千六百二十二元，及其中一百二十一萬四千三百九十九元自起訴狀繕本送達
      之翌日起，另其餘一萬七千二百二十三元自本擴張聲明狀送達之翌日起，均至
      清償之日止，按年利率百分之五計算之利息。（二）原告願供擔保，請准宣告
      假執行。
二、被告則以：
（一）被告固於九十年一月十六日一時許駕駛ＬＯ－四五二八號自小客車於新竹縣竹
      北市○○街三六０號前發生車禍，致原告受傷之情事，但肇事當時，被告係自
      竹北市○○路經由地下道見綠燈左轉進入博愛街後，行至博愛街三六０號前時
      ，對向車道因紅燈而停滿車輛，此時原告突然自等待紅燈之車輛縫隙跑入被告
      車道，難令被告採取即刻之措施，原告所稱要穿越馬路時曾站在中間注意左右
      來車，快要到對面才被撞到並非屬實，台灣省竹苗區車輛行車事故鑑定委員會
      亦認原告為肇事主因，被告為肇事次因，原告欲將責任全部推給被告並無理由
      。
（二）原告請求之醫藥費及看護費部分無意見，被告並曾代付為恭紀念醫院二筆醫藥
      費，一為四二四元，一為七００二元，若有重複應剔除，且原告所受傷害並無
      毀損機能之狀況，其請求一百萬元之慰撫金實屬過高，被告僅為一小工，既無
      能力，也不應負如此鉅額賠償。且原告就本件肇事應負責任大於被告，原告於
      事故發生時為六歲兒童，其父母任令其單獨外出過馬路，父母本身對此事故之
      發生應負更大責任等語資為抗辯。並聲明：（一）原告之訴及假執行之聲請均
      駁回。（二）如受不利之判決，願供擔保請准宣告免為假執行。
三、兩造不爭執之事實：
（一）被告於九十年一月十六日一時許駕駛ＬＯ－四五二八號自小客車於新竹縣竹北
      市○○街三六０號前發生車禍，致原告受傷。
（二）原告因車禍受傷支出醫藥費十一萬九千零四十八元，被告曾代付醫藥費用七千
      四百二十六元，故原告計支出醫藥費用十一萬一千六百二十二元，並支出看護
      費十二萬元。
四、得心證之理由：
    本件兩造所爭執之處，應在於被告對系爭車禍之發生是否具有過失？原告是否與
    有過失？又原告請求之精神慰撫金是否過高？
（一）按因故意或過失，不法侵害他人之權利者，負損害賠償責任，民法第一百八十
      四條第一項前段定有明文。查原告主張被告於九十年一月十六日一時許，駕駛
      車號ＬＯ－四五二八號自小客車，沿新竹縣竹北市○○街往新埔方向行駛，於
      行經新竹縣竹北市○○街三百六十號前時，未注意車前狀況，並隨時採取必要
      之安全措施，致撞及原告，造成原告受有雙側股骨骨折、頭部外傷之傷害之事
      實，業據其提出診斷證明書、醫藥費用收據、救護車出勤收費紀錄、照片四幀
      等為證，並有現場圖、照片、道路交通事故調查報告表等附於九十年度交易字
      第一二三號過失傷害刑事案卷內可稽，被告對車禍發生之事實亦不爭執，惟稱
      本件車禍原告過失較大等語，然此為原告所否認。按汽車之行車速度，應依標
      誌之規定，無標誌者，在市區道路，時速不得超過四十公里，又汽車行駛時，
      駕駛人應注意車前狀況，並隨時採取必要之安全措施，再行人穿越道路，在未
      設有行人穿越道亦非禁止穿越之路段穿越道路時，應注意左右無來車，始可小
      心迅速穿越，道路交通安全規則第九十三條第一項第一款、第九十四條第三項
      、第一百三十四條第五款分別定有明文。查本件肇事地段於車禍發生當日天候
      晴、日間自然光線、路面乾燥無障礙物且視距良好，此有道路交通事故調查報
      告表附於上開刑事卷內可稽，且原告於上開刑事案件警訊時陳稱：沒有看到被
      告所駕車輛行駛過來等語（見上開刑事案卷第十二頁背面），被告於偵查中亦
      稱：未注意到原告橫越馬路等語（見上開刑事案卷第九頁背面），即兩造均稱
      於肇事前未看到對方，兩造對於肇事當時對向車道皆因停等紅綠燈而出現擁塞
      情形亦不爭執，再依警繪現場圖所示，肇事地點為無標誌之市區道路，當時原
      告正穿越馬路中，被告則由博愛街往新埔方向行駛，並於被告行駛之車道上發
      生碰撞，且被告於上開刑事案件偵查時及本院審理時均稱其當時車速約四、五
      十公里，而原告所受傷勢為雙側股骨骨折、頭部外傷之傷害，足認被告之車速
      確屬過快，並已超過肇事地點之限速四十公里，否則原告應不致受有雙腿股骨
      均骨折之嚴重傷害。綜觀兩造之陳述情形、行進方向、車速及肇事地點之車況
      、限速、位置等情狀，足認被告確因超速行駛且未注意車前狀況而肇事，而原
      告於肇事地點穿越馬路，亦未注意左右來車即行穿越馬路，自亦與有過失，蓋
      原告若能於穿越道路時確實注意左右來車，小心迅速穿越，應能避免此次事故
      之發生。且本件車禍經台灣省竹苗區車輛行車事故鑑定委員會鑑定結果，亦認
      原告橫越道路未注意左右來車為肇事原因，此有台灣省竹苗區車輛行車事故鑑
      定委員會九十年五月十一日竹鑑字第九００五九三號鑑定竟見書一份附於偵查
      卷內可查，臺灣省車輛行車事故覆議鑑定委員會覆議鑑定結果，亦同此認定，
      此亦有臺灣省車輛行車事故覆議鑑定委員會九十年十二月十八日府覆議字第九
      ０二四００號覆議意見書一份在刑事卷內可稽。由此足認，被告於上開時地駕
      駛自小客車時，原應注意依限速行駛，並應注意車前狀況，隨時採取必要之安
      全措施，以避免肇事，且依當時路面及視距等情狀，並無不能注意之情形，乃
      疏未注意車前狀況及減速慢行，仍以四十至五十公里之時速超速行駛，以致未
      能採取必要之安全措施，而原告亦疏未注意左右來車，致發生本件車禍，被告
      就此車禍之發生自有過失，應堪認定，且其過失行為與原告受損害間，有相當
      因果關係，被告自應負侵權行為損害賠償之責任。再，本院斟酌上述兩造過失
      程度輕重之結果，認原告於穿越肇事路段時未小心注意左右來車，就本件車禍
      之發生亦有肇事原因，應負百分之四十之責任。
（二）次按，不法侵害他人之身體或健康者，對於被害人因此喪失或減少勞動能力或
      增加生活上之需要者，應負損害賠償責任；又不法侵害他人之身體、健康、名
      譽或自由者，被害人雖非財產上之損害，亦得請求賠償相當之金額，民法第一
      百八十四條第一項前段、第一百九十三條第一項、第一百九十五條第一項分別
      定有明文。茲就原告請求賠償之金額，核列如左：
  １．醫藥費部分：原告主張其受傷所支出之醫療費用計十一萬一千六百二十二元之
      事實，業據其提出為恭醫院醫療費用收據、收據、鄭新景骨科診所收據、新仁
      醫院急診收據等為證，而被告對原告請求之醫藥費用嗣已表示並無爭執，且原
      告就被告曾代付之醫藥費用七千四百二十六元部分金額亦已減縮而未請求，是
      就原告提出之醫療費用收據部份，依原告所受傷害及各收據載明之治療費別，
      其所請求之十一萬一千六百二十二元屬治療上之必要費用，自應准許之。
  ２．看護費用部分：原告主張其因本件車禍受傷而由父母、親屬等人照顧看護，請
      求看護費每月三萬元，約四個月無法行走，計十二萬元等情。經查，原告受傷
      ，而由父母、親屬代為照顧給居，固係出於親情，但親屬看護所付出之勞力，
      並非不能評價為金錢，只因兩者身分關係密切而免除支付義務，此種親屬基於
      身分關係之恩惠，自不能加惠於加害人，故衡量及比照僱用職業看護人員看護
      情形，認原告受有相當親屬看護之損害，得向被告請求賠償，並參酌職業看護
      人員平均看護費用約每日二千五百元（全日二十四小時）之標準，認原告請求
      被告賠償看護費用每月三萬元，尚屬合理；且原告於九十年一月十六日接受兩
      側股骨斷骨整復手術，於二個月後始拆除石膏，並於九十一年一月二十三日接
      受兩側股骨鋼釘拆除手術，有為恭紀念醫院函覆之病歷查詢表在卷可憑，且原
      告為七歲之小女孩，其復原與自我行走能力與成人有別，是原告請求四個月無
      法行走須人看護之看護費，亦屬合理，故原告請求看護費用十二萬元為有理由
      ，應予准許。
  ３．精神慰撫金部分：查原告主張其因此次車禍受有兩側股骨骨折、頭部外傷之傷
      害，於治療期間受有肉體上之疼痛，且原告年僅七歲即遭雙腿骨折，一生運動
      或行動之能力受損，尤其原告雙腿外側均因開刀留下長疤痕，對原告心理造成
      莫大傷害，更影響於告未來之婚姻幸福，且原告雙腿再度開刀作鋼釘拔除術，
      凡此均受有精神上損害等情，本院斟酌原告所受傷害之部位、程度等實際情況
      ，及原告為年僅七歲之小女孩，經歷多次手術，又於雙腿留下疤痕，有照片可
      證，對其心理自有影響，被告則係板模工等兩造身分、地位、資力等事項，認
      原告請求慰撫金一百萬元核屬過高，應予酌減為四十五萬元，方屬公允，逾此
      數額之請求，為無理由。
  綜上所述，原告因本件車禍所受損害合計六十八萬一千六百二十二元。惟按損失之
  發生或擴大，被害人與有過失者，法院得減輕或免除之，民法第二百一十七條第一
  項定有明文，查被告駕車未注意車前狀況且未減速慢行，固為肇事原因，原告於該
  肇事地點穿越馬路未注意左右來車，自亦為肇事原因，是本院斟酌右述兩造過失程
  度輕重之結果，認原告於損害之發生應負百分之四十之過失責任，被告應負百分之
  六十之過失責任，因此被告所負損害賠償金額應依比例減輕為四十萬八千九百七十
  三元。
四、從而，原告依侵權行為之法律關係請求被告給付四十萬八千九百七十三元，洵屬
    正當，應予准許，逾此金額之請求，即非有據，應予駁回。
五、兩造其餘主張及所提證據經審酌後，均與本院上開論斷無涉或無違，爰不予贅述
    。
據上論結，本件原告之訴為一部有理由，一部無理由，依民事訴訟法第七十九條但書
，判決如主文。
中　　　華　　　民　　　國　　九十一　　年　　　七　　　月　　　八　　　日
                              臺灣新竹地方法院民事第二庭
~B法　　　官　林南薰
右為正本係照原本作成。
如對本判決上訴，須於判決送達後廿日內向本院提出上訴狀。
~B法院書記官　林淑瑜
中　　　華　　　民　　　國　　九十一　　年　　　七　　　月　　　八　　　日
